【裁判字號】    98,上易,1052
【裁判日期】    990223
【裁判案由】    履行協議
【裁判全文】
臺灣高等法院民事判決                98年度上易字第1052號
上  訴  人  甲○○
被  上訴人  丁○○
訴訟代理人  丙○○
上列當事人間履行協議事件，上訴人對於中華民國98年9 月22日
臺灣板橋地方法院98年度訴字第1335號第一審判決提起上訴，被
上訴人並為聲明之減縮，本院於99年2月2日言詞辯論終結，判決
如下：
    主      文
上訴駁回。
第二審訴訟費用由上訴人負擔。
原判決所命上訴人給付部分，減縮為：上訴人應給付被上訴人港
幣陸萬元，及自民國九十八年四月二十四日起至清償日止，按年
息百分之五計算之利息。
    事實及理由
壹、程序方面：
    按在第二審為訴之變更或追加，非經他造同意，不得為之。
    但擴張或減縮應受判決事項之聲明者，不在此限，民事訴訟
    法第446條第1項、第255條第1項第3款分別定有明文。 查本
    件被上訴人於原審起訴時，請求上訴人給付港幣18萬元，及
    自支付令命送達翌日〔即民國 (下同)98年4月24日〕起至清
    償日止按年息5%計算之利息。嗣上訴人提起上訴後，被上訴
    人於98年11月20日具狀表示其訴之聲明減縮為被上訴人應給
    付港幣6萬元，及自98年4月24日起至清償日止按年息5%計算
    之利息 (見本院卷第87-88頁)，依上開說明，尚無不合，應
    予准許，合先敘明。
貳、實體方面：
一、被上訴人起訴主張：上訴人自稱為黃金期貨操盤人，介紹伊
    投資訴外人尚宏國際發展有限公司（下稱尚宏公司）之小黃
    金期貨，伊經上訴人游說而同意投資。96年10月4 日伊投資
    港幣12萬元，匯入上訴人指示之香港帳戶，上訴人並開立面
    額新臺幣 (下同)51萬元之本票1紙作為擔保；96年10月30日
    伊投資港幣6萬元，依上訴人指示以等值252,540元匯入上訴
    人在國泰世華商業銀行股份有限公司 (下稱國泰世華銀行)
    板橋分行之帳戶，合計伊投資金額為港幣18萬元。嗣後伊得
    知尚宏公司無預警搬離且疑似違法吸金之情，上訴人與伊達
    成協議，由上訴人於96年11月30日簽立協議書（下稱系爭協
    議書），承諾於97年1 月17日償還伊港幣18萬元。詎上訴人
    違反承諾拒絕還款等情，爰依系爭協議書約定，求為命上訴
    人給付港幣18萬元，及自支付命令送達翌日起至清償日止按
    年息5%計算之利息之判決。
二、上訴人則以：伊與被上訴人為合作關係，簽發上開本票僅作
    為委託下單黃金期貨盈虧保本之擔保，不承擔尚宏公司倒閉
    之風險，且被上訴人所匯款項均為尚宏公司負責人領取，伊
    亦為受害人，不應由伊賠償。被上訴人於96年10月30日雖匯
    款252,540元至伊在國泰世華銀行之帳戶， 惟該筆款項係被
    上訴人拜託伊加碼入金，伊已領出匯入介紹人即訴外人乙○
    ○在彰化銀行大同分行之帳戶，再由乙○○的黃金期貨戶頭
    授權由尚宏公司轉入港幣6 萬元至被上訴人的黃金期貨戶頭
    ，故該筆款項應由乙○○負責，而不應由伊負責。又伊簽立
    系爭協議書，係因96年11月30日在臺北市○○○路某餐廳，
    受到被上訴人施以「不簽休想離開」、「識相點快點簽，不
    然今天會很難過」等語恫赫，伊受威脅非出於自由意志情況
    ，不得不簽名。況且，系爭協議書之本意，係待尚宏公司之
    帳戶解凍後，伊始有履行系爭協議書之義務，目前尚宏公司
    之帳戶尚未解凍，伊自無履行系爭協議書之義務等語，資為
    抗辯。
三、原審為被上訴人全部勝訴之判決，上訴人不服，提起上訴，
    並聲明：(一)原判決廢棄。(二)被上訴人在第一審之訴駁回。被
    上訴人於本院減縮其訴之聲明為上訴人應給付港幣6 萬元，
    及自98年4月24日起至清償日止按年息5% 計算之利息，並答
    辯聲明：上訴駁回。
四、兩造不爭執之事實：
  (一)被上訴人於96年10月30日為投資尚宏公司之小黃金期貨港幣
    6萬元，以等值新臺幣252,540元匯入上訴人在國泰世華銀行
    板橋分行之帳戶。
  (二)上訴人於96年11月30日曾簽立系爭協議書及投資人附表。
  (三)本件以港幣給付。
五、上訴人應履行系爭協議書之義務：
  (一)按當事人主張有利於己之事實者，就其事實有舉證之責任(
    民事訴訟法第277條參照)；又，當事人主張其意思表示係因
    被詐欺或脅迫而為之者，應就其被詐欺或被脅迫之事實，負
    舉證之責任（最高法院21年上字第2012號判例參照）。上訴
    人對協議書之真正及協議書附表編號9 係被上訴人名字，並
    不爭執，足信系爭協議書及其附表應屬真正。其於原審及本
    院抗辯受脅迫而簽名云云 (見原審卷第92-93頁、本院卷第1
    13-114頁)， 就此受脅迫而簽名之變態事實，並未能舉證以
    實其說，自不足採；況上訴人於本院亦陳述其未依民法第92
    、93條規定行使撤銷權 (見本院卷第189頁)，自應負履行協
    議之義務。
  (二)上訴人提出訴外人乙○○於98 年12月2日書寫之聲明書固載
    明：乙○○於96年10月30日告知上訴人要出金24萬元港幣，
    因尚宏公司說戶頭被凍結不能出金，若要出金只能由內部轉
    帳，乙○○因此寫出金授權委託書給上訴人轉交尚宏公司，
    由尚宏公司將乙○○於96年10 月30日期貨戶頭轉6萬元港幣
    給被上訴人，上訴人將被上訴人匯款到其國泰世華戶頭之6
    萬元港幣及其他客戶的錢一起匯至乙○○彰化商業銀行大園
    分行之戶頭等語 (見本院卷第119頁)，證人乙○○亦證稱該
    本金贖回聲明書是是我所寫 (見本院卷第155-156頁)，然上
    訴人並未能證明被上訴人有同意依此方式交易 (見本院卷第
    156頁)，自不能以此拘束被上訴人，是該聲明書僅係上訴人
    與訴外人乙○○間之法律關係，與被上訴人無涉。
  (三)上訴人提出96年10月30日匯款6 萬港幣給被上訴人的期後交
    易明細 (見本院卷第16-17頁)屬內部所製作的文書，為被上
    訴人所否認，上訴人既未能舉證為真正，自不能認定其實質
    內容為真正 (民事訴訟法第357參照)；況依證人乙○○證稱
    ：我做黃金期貨買賣，上訴人叫我匯款到何銀行，我就匯款
    到何銀行，我沒有幫上訴人匯6 萬元港幣給被上訴人，我自
    己部分係匯款到尚宏公司，公司如何處理我不會知道，黃金
    期貨買賣結清時，約定要贖回時，上訴人就幫我將錢匯回，
    但尚未贖回，公司就倒了等語 (見本院卷第155-156頁)，故
    上訴人抗辯6 萬元港幣，由被上訴人匯款給伊，伊再匯至乙
    ○○的33萬元港幣內，此6 萬元港幣，乙○○已匯款至被上
    訴人帳戶云云，亦無足取。
  (四)系爭協議書載明：「上訴人為尚宏投資公司投資經理人，目
    前因公司香港帳戶遭受凍結，期限至97年1月6日解凍，上訴
    人負責將附表所列之人所投資之金額保證在97年1 月17日償
    還」等語(見原審卷第82頁)，另所列附表編號9(見原審卷第
    89頁)記載被上訴人投資額為港幣18萬元，茲既已逾97年1月
    17日之期限，被上訴人依協議自得請求上訴人給付港幣6 萬
    元，故上訴人抗辯目前公司資金尚未解凍，應待解凍後才履
    行責任云云，自不足取。
  (五)協議書上另載明：「本人陳士桂琴俟所投資之獲利金額亦同
    時解凍，並收到尚宏公司返還時，將提出33萬港幣返還其他
    投資人」等語，係乙○○與其他投資人之契約關係，與上訴
    人無關，故上訴人抗辯立協議書人有上訴人及訴外人乙○○
    2人，不能只由其一人給付云云，亦無可取。
  (六)綜上，被上訴人依協議得請求上訴人給付港幣6萬元(被上訴
    人原請求港幣18萬元，於本院減縮為港幣6萬元)。
  (七)按給付有確定期限者，債務人自期限屆滿時起，負遲延責任
    ；給付無確定期限者，債務人於債權人得請求給付時，經其
    催告而未為給付，自受催告時起，負遲延責任。其經債權人
    起訴而送達訴狀者，與催告有同一之效力。遲延之債務，債
    權人得請求依法定利率計算之遲延利息（民法第229條第1、
    2 項、第233條第1項前段參照）。查兩造協議書約定：上訴
    人負責在97年1 月17日償還等語，依其性質固屬給付確定期
    限，原應自該日起負遲延責任，茲被上訴人請求自支付命令
    送達翌日即98年4月24日起算之法定遲延利息(見原法院支付
    命令卷第15頁、本院卷第88頁)，為有理由，應予准許。
六、綜上所述，被上訴人依兩造於96年11月30日簽立協議書，請
    求上訴人給付港幣6 萬元本息，即屬有據，應予准許，原審
    為上訴人敗訴之判決，尚無不合，上訴人提起上訴，指摘原
    判決不當，求予廢棄改判，為無理由，應駁回其上訴。
七、本件事證已臻明確，兩造其餘主張與舉證，經審酌核與判決
    結果不生影響，爰不逐一論述，併此敘明。
八、據上論結，本件上訴為無理由，依民事訴訟法第449條第1項
    、第78條，判決如主文。
中    華    民    國    99    年    2     月    23    日
                    民事第十五庭
                        審判長法  官  林恩山
                              法  官  陳雅玲
                              法  官  黃國忠
正本係照原本作成。
不得上訴。
中    華    民    國    99    年    2     月    24    日
                              書記官  陳明俐

司法院資訊處製作；財團法人民間司法改革基金會備份。
